【裁判字號】    98,易,1646
【裁判日期】    981231
【裁判案由】    詐欺
【裁判全文】
臺灣臺南地方法院刑事判決              98年度易字第1646號
公  訴  人  臺灣臺南地方法院檢察署檢察官
被      告  乙○○
上列被告因詐欺案件，經檢察官提起公訴（九十八年度偵字第一
一０五六號），因被告於準備程序中，就被訴事實為有罪之陳述
，經本院合議庭裁定改依簡式審判程序審理，茲判決如下：
    主  文
乙○○幫助意圖為自己不法之所有，以詐術使人將本人之物交付
，處拘役拾日，如易科罰金，以新臺幣壹仟元折算壹日。
    理  由
一、本件犯罪事實及證據，均引用檢察官起訴書之記載（如附件
    ）。
二、按本件被告乙○○所犯係死刑、無期徒刑、最輕本刑為三年
    以上有期徒刑以外之罪，其於準備程序就前揭被訴犯罪事實
    為有罪之陳述，經本院告知簡式審判程序之旨，並聽取其與
    公訴人之意見後，認無不得或不宜改依簡式審判程序進行之
    處，爰依刑事訴訟法第二百七十三條之一第一項、第二百八
    十四條之一之規定，裁定改行簡式審判程序審理，並依法不
    受同法第一百五十九條第一項證據能力之限制，合先敘明。
三、按刑法上之幫助犯，係對於犯罪與正犯有共同之認識，而以
    幫助之意思，對於正犯資以助力，而未參與實施犯罪之行為
    者而言，有最高法院八十八年度臺上字第一二七０號判決意
    旨可資參照。而本案依被害人甲○○之指述，並不足以認定
    其遭詐欺過程中，曾直接與被告乙○○間有何接觸或聯繫，
    是被告提供0000000000號行動電話門號SIM卡予案外人黃添
    永使用，並由黃添永持以詐騙被害人財物，充其量僅足認定
    係詐欺取財犯罪構成要件以外之幫助行為，尚難遽認與前述
    詐欺犯罪行為人本於共同犯罪之犯意聯絡，而有參與或分擔
    詐欺之犯行。況使用他人行動電話門號犯罪者，本欲利用他
    人門號以隱瞞自己身份而逃避檢警追緝，是被告雖可預見使
    用其門號者將利用其所交付之行動電話門號SIM卡，供為詐
    欺不法犯行，然其主觀上有無將使用門號者所實施之詐欺犯
    行，視為己身犯行之共同犯意聯絡，實非無疑。而本案既查
    無證據足資證明被告有共同詐欺取財之犯意聯絡及行為分擔
    ，自應認被告提供0000000000號行動電話門號SIM卡予黃添
    永使用之犯行，僅止於幫助詐欺之犯意，而為詐欺構成要件
    以外之行為。是核被告所為，係犯刑法第三十條第一項、第
    三百三十九條第一項幫助詐欺取財罪。另被告為幫助犯，爰
    依刑法第三十條第二項規定，依正犯之刑減輕之。爰審酌被
    告前無刑事犯罪紀錄，有卷附臺灣高等法院被告前案紀錄表
    一份可按，素行良好，明知現今社會詐騙集團猖獗，被害人
    事後因詐騙集團利用人頭手機隱匿身分而追償不易之事時有
    耳聞，竟僅因常至黃添永所開設之卡拉OK店喝酒消費，即申
    辦並提供行動電話門號SIM卡供黃添永使用，致使被害人甲
    ○○因信賴可經由行動電話門號覓得購買其商品之買主，而
    遭黃添永詐騙共二萬二千二百八十元之財物，增加被害人事
    後追索，尋求救濟之困難，並使犯罪之追查趨於複雜，所為
    危害社會秩序非輕，而其至今尚未賠償被害人之損害，惟其
    係無償提供行動電話門號供黃添永使用，且犯後坦承犯行，
    態度良好，深具悔意等一切情狀，量處如主文所示之刑，並
    諭知易科罰金之折算標準，以示懲儆。
四、應依刑事訴訟法第二百七十三條之一第一項、第二百九十九
    條第一項前段、第三百十條之二、第四百五十四條第二項，
    刑法第三十條第一項前段、第二項、第三百三十九條第一項
    、第四十一條第一項前段，刑法施行法第一條之一，判決如
    主文。
五、如不服本判決，應於收受送達後十日內，以書狀向本院提出
    上訴。
本案經檢察官丙○○到庭執行職務。
中    華    民    國    98    年    12    月    31    日
                  刑事第三庭  法  官  劉秀君
以上正本證明與原本無異。
如不服本判決應於收受本判決後10日內向本院提出上訴書狀，並
應敘述具體理由。其未敘述上訴理由者，應於上訴期間屆滿後20
日內向本院補提理由書狀（均須按他造當事人之人數附繕本）「
切勿逕送上級法院」。
                              書記官  曾盈靜
中    華    民    國    99    年    1     月    4     日
附錄法條：
中華民國刑法第339條
（普通詐欺罪）
意圖為自己或第三人不法之所有，以詐術使人將本人或第三人之
物交付者，處 5 年以下有期徒刑、拘役或科或併科 1 千元以下
罰金。
以前項方法得財產上不法之利益或使第三人得之者，亦同。
前二項之未遂犯罰之。
附件：
臺灣臺南地方法院檢察署檢察官起訴書
                                     98年度偵字第11056號
    被      告  乙○○  男  44歲（民國○○年○月○○日生）
                        住高雄縣桃源鄉梅山村梅山巷26號
                        國民身分證統一編號：Ｚ000000000號
上列被告因詐欺案件，已經偵查終結，認應該提起公訴，茲將犯
罪事實及證據並所犯法條分敘如下：
        犯罪事實
一、乙○○可預見將自己所申請之行動電話門號交付他人使用，
    可能遭不法集團利用為詐騙他人財物之工具，竟仍基於幫助
    他人詐欺取財之不確定故意，於民國98年3月27日，在高雄
    縣鳳山市○○○路台灣大哥大股份有限公司山中山東特約服
    務中心，申請0000000000號行動電話門號晶片卡1張後，旋
    將該晶片卡以不詳代價，交付予黃添永（另行偵辦中）使用
    。黃添永取得上開門號後遂基於意圖為自己不法所有之犯意
    ，於98年5月19日上午9時許，駕駛車牌號碼1492-WY號自小
    客車至臺南縣六甲鄉林鳳營374之1號弘川企業社，佯以係信
    輝水電行老闆陳明旺，向弘川企業社負責人甲○○謊稱要購
    買型號FS4243-40W吸頂25組、型號FS4143H吸頂20組、拉梯1
    個、日立電動鎚1個、電動鑿子1個，留下上開門號供甲○○
    聯絡，並要求甲○○於當日下午將上開貨品送到臺南縣柳營
    鄉八老爺時，再付貨款，黃添永遂駕車離去，嗣黃添永於同
    日上午12時許又返回上址弘川企業社，佯稱要先自行載走
    FS4243-40W吸頂25組、日立電動鎚1個、電動鑿子1個，致甲
    ○○陷於錯誤而交付該等價值共新臺幣2萬2280元之貨品給
    黃添永，黃添永又駕車離去，經甲○○催收貨款，黃添永先
    是藉故拖延付款，之後就避不見面，甲○○發覺受騙始報警
    處理循線查獲上情。
二、案經甲○○訴由臺南縣警察局麻豆分局報告本署偵辦。
        證據並所犯法條
一、訊據被告乙○○坦承將其申辦之上開0000000000號門號晶片
    卡交付予黃添永使用一情，惟矢口否認有何幫助詐欺之犯行
    ，辯稱：伊常去一位「莊先生」的店裏喝酒，「莊先生」讓
    伊賒帳，伊遂答應「莊先生」去辦手機門號，並當場交付易
    付卡給「莊先生」，伊不知道「莊先生」會拿門號去騙人云
    云。經查，前開犯罪事實，業據告訴人甲○○於警詢及本署
    偵查中指訴綦詳，且被告乙○○亦當庭指認「莊先生」即同
    案被告黃添永。此外，復有上開門號0000000000號預付卡申
    請書、及上開門號通聯調閱查詢單、車牌號碼1492-WY號自
    小客車相片及該車籍查詢基本資料、弘川企業社出貨單各1
    份在卷可稽。衡諸社會常情，行動電話為個人通訊之工具，
    而申請行動電話門號並無任何特殊之限制，一般民眾皆可以
    隨時向數家電話公司申請之，此乃眾所週知之事實。復參以
    一般人之社會生活經驗，苟不以自己名義申請開戶，反要求
    他人提供行動電話門號供己使用，衡情應對於該門號是否合
    法使用一節有合理之懷疑，是被告乙○○貪圖他人許以賒帳
    之小利，而同意為他人申辦門號之行為，甚認有幫助他人詐
    欺犯罪之不確定故意甚明，被告上開所辯，顯係事後卸責之
    詞，不足採信。本件事證明確，被告犯嫌應堪認定。
二、核被告乙○○所為，係犯刑法第30條第1項、第339條第1項
    之幫助詐欺取財罪嫌。
三、依刑事訴訟法第251條第1項提起公訴。
    此  致
臺灣臺南地方法院
中    華    民    國    98    年    11    月    26    日
                              檢察官   盧   駿   道
本件證明與原本無異
中    華    民    國    98    年    12    月    1     日
                              書記官   陳   耀   章
民國刑法第339條
（普通詐欺罪）
意圖為自己或第三人不法之所有，以詐術使人將本人或第三人之
物交付者，處5年以下有期徒刑、拘役或科或併科1千元以下罰金
。
以前項方法得財產上不法之利益或使第三人得之者，亦同。
前二項之未遂犯罰之。
附錄法條：
中華民國刑法第339條（普通詐欺罪）
意圖為自己或第三人不法之所有，以詐術使人將本人或第三人之
物交付者，處5年以下有期徒刑、拘役或科或併科1千元以下罰金
。
以前項方法得財產上不法之利益或使第三人得之者，亦同。
前二項之未遂犯罰之。

司法院資訊處製作；財團法人民間司法改革基金會備份。
